臺灣雲林地方法院民事裁定　　　　　　　 99年度訴字第363號
原　　　告　雲林縣元長鄉農會
法定代理人　李逢春
訴訟代理人　張智學律師
被　　　告　馬振華(即馬森木之.
　　　　　　馬鄭益春(即馬森木.
　　　　　　馬振豊(即馬森木之.
上列當事人間分配表異議之訴事件，本院裁定如下：
    主  文
原告之訴駁回。
訴訟費用由原告負擔。
    理  由
一、原告起訴略以：鈞院98年度司執己字第16191 號強制執行事
    件中所拍定坐落雲林縣元長鄉○○段970 號土地上雖設定有
    第一順位抵押權人馬森木（已歿）之抵押債權新台幣（下同
    ）1040,000元（下稱系爭抵押權），但系爭抵押權人馬森木
    從未提出權利證明文書，則其繼承人依強制執行法第34條第
    2 項之規定，聲明參與分配即依法不符。又系爭抵押權擔保
    之債權已罹於時效消滅，系爭抵押權亦因除斥期間經過而不
    存在，故鈞院於99年6 月17日所做成之分配表３（下稱系爭
    分配表）將系爭抵押權所擔保之債權列入分配即有不當，自
    應將該債權刪除，而改分配予原告。原告收受系爭分配表後
    ，即具狀向鈞院執行處聲明異議，然鈞院執行處並未依原告
    之異議更正系爭分配表，而於99年6 月30日以雲院恭98司執
    己字第16191 號函通知原告逕行起訴，則原告提起本件訴訟
    合於強制執行法第39條第1 項、第40條之1 及第41條之規定
    ，並聲明：鈞院98年度司執字第16191 號清償債務強制執行
    事件，於99年6 月17日所為之分配表３，其中次序５馬森木
    （歿）之執行費8320元，次序７馬森木（歿）所受分配金額
    1040,000元之債權額，應予以剔除，全數改為分配予原告等
    語。
二、按債權人或債務人對於分配表所載各債權人之債權或分配金
    額有不同意者，應於分配期日一日前，向執行法院提出書狀
    ，聲明異議。前項書狀，應記載異議人所認原分配表之不當
    及應如何變更之聲明；執行法院對於前條之異議認為正當，
    而到場之債務人及有利害關係之他債權人不為反對之陳述或
    同意者，應即更正分配表而為分配。異議未依前項規定終結
    者，應就無異議之部分先為分配；依前條第一項更正之分配
    表，應送達於未到場之債務人及有利害關係之他債權人。前
    項債務人及債權人於受送達後三日內不為反對之陳述者，視
    為同意依更正分配表實行分配。其有為反對陳述者，應通知
    聲明異議人；異議未終結者，為異議之債權人或債務人，得
    向執行法院對為反對陳述之債權人或債務人提起分配表異議
    之訴。但異議人已依同一事由就有爭執之債權先行提起其他
    訴訟者，毋庸再行起訴，執行法院應依該確定判決實行分配
    ，強制執行法第39條、第40條、第40條之1 、第41條第1 項
    分別定有明文。準此，債權人、債務人對分配表有異議之權
    ，及對債權人或債務人之異議有為反對陳述之權。故債權人
    或債務人對分配表聲明異議後，如未予他債權人、債務人表
    示意見之機會，或他債權人、債務人對於債權人或債務人之
    異議未為反對之陳述者，均無從提起分配表異議之訴（最高
    法院88年度台上字第596 號判決要旨參照）。從而，聲明異
    議之人若對於未為反對陳述之債務人或債權人提起分配表異
    議之訴，應認其訴為不合法，以裁定駁回之。
三、經查：本院98年度司執字第16191 號強制執行事件經本院執
    行處定於99年7 月30日實施分配，原告固於99年6 月25日以
    書狀對分配表聲明異議，惟依上開執行卷內資料觀之，本院
    執行處並未將原告之異議狀送達予被告或將原告異議之情事
    通知被告，尚難認被告對原告之異議已有知悉及表示意見之
    機會，更無任何事證可認被告對原告聲明異議有為反對之陳
    述，本院執行處亦未依強制執行法第40條第1 項規定更正分
    配表，此經本院調取上開執行案卷查明無訛。原告起訴雖提
    出本院執行處於99年6 月30日通知其逕行起訴之雲院恭98司
    執己字第16191 號函為據，但查本件原告是依強制執行法規
    定對系爭分配表聲明異議，實體法上之主張只是其理由，並
    未要求本院執行處為實體認定，本院執行處似應依強制執行
    法規定之程序處理其異議，而非直接通知異議人即原告逕行
    起訴。且原告亦不因本院執行處前揭函文即可取得逕行提起
    本件分配表異議之訴之權。
四、原告未經本院執行處將其異議狀送達予被告或將原告異議之
    情事通知被告，以俟被告是否為反對之陳述，即在無反對陳
    述債權人之情形下，逕行提起本件分配表異議之訴，揆諸前
    揭法條規定及最高法院判決要旨，其起訴為不合法，應予駁
    回。
五、訴訟費用負擔之依據：民事訴訟法第78條。
中    華    民    國   100    年    3     月    31    日
                  民事第一庭    法  官  邱瑞裕
以上正本係照原本作成。
如對本裁定抗告須於裁定送達後10日內向本院提出抗告狀，並應
繳納抗告費新台幣1000元。
中    華    民    國   100    年    3     月    31    日
                                書記官  陳文明